【裁判字號】    92,交聲,623
【裁判日期】    920731
【裁判案由】    交管條例聲異
【裁判全文】
臺灣板橋地方法院交通事件裁定                    九十二年度交聲字第六二三號
    原處分機關  交通部公路總局臺北區監理所板橋監理站
    異  議  人  乙○○
    即受處分人
右列受處分人因違反道路交通管理處罰條例案件，對於交通部公路總局臺北區監理所
板橋監理站於民國九十二年二月十四日以板監三字第裁00－000000號所為之
裁決處分（原舉發案號：臺北市政府警察局八十八年十一月七日北市警交Ｂ字第０二
九二四九七號），聲明異議，本院裁定如左：
    主  文
異議駁回。
    理  由
一、原處分意旨略以：異議人即受處分人乙○○於民國八十八年十一月七日八時五十
    五分許，騎乘車號：ＭＦＵ－五二五號重型機車，行經臺北市○○○路、莒光路
    口時，因騎車行經有燈光號誌管制之交岔路口闖紅燈，經警攔停當場舉發，乃依
    道路交通管理處罰條例第五十三條及同條例第六十三條第一項第三款之規定，裁
    處罰鍰新臺幣（下同）三千六百元並記違規點數三點。
二、異議意旨略以：伊並無於上開時地騎乘前開機車闖紅燈，當時伊騎車行經臺北市
    ○○○路陸橋時，適呼叫器作響，伊乃於陸橋上靠邊停車，斯時警員騎乘警車前
    來，並將車停於伊車旁，伊問警員有何事，警員回答稱沒事，惟俟伊下陸橋後警
    員始於昆明街、三水街口攔停舉發，距員警所稱伊違規地點約八百公尺。又伊未
    曾收受本件舉發違反道路交通管理事件通知單（下稱舉發通知單），於伊辦理更
    換行照、異動車牌時，監理機關亦無告知該違規記錄，顯見本件係舉發員警在毫
    無證據下栽贓於伊，爰請求撤銷原處分云云。
三、按汽車駕駛人，行經有燈光號誌管制之交岔路口闖紅燈者，處一千八百元以上五
    千四百元以下罰鍰；又汽車駕駛人有上開行為時，除依原條款處罰鍰外，並記違
    規點數三點，道路交通管理處罰條例第五十三條及同條例第六十三條第一項第三
    款分別定有明文。復按行為人有違反道路交通管理處罰條例之情形，經當場舉發
    者，應填製舉發通知單後交付該行為人簽名或蓋章收受之，拒絕簽章者，並記明
    其事由，視為已收受，違反道路交通管理事件統一裁罰基準及處理細則第十一條
    第一項第一款亦有規定。
四、經查，本件異議人即受處分人乙○○於八十八年十一月七日八時五十五分許，騎
    乘車號：ＭＦＵ－五二五號重型機車，行經臺北市○○○路、莒光路口時，確於
    有燈光號誌管制之交岔路口闖紅燈，經警攔停當場舉發之違規事實，業據證人即
    臺北市政府警察局交通大隊直屬第三分隊警員甲○到庭結證在卷，並有其當庭所
    繪製之本件違規舉發地點現場道路狀況草圖一紙、臺北市政府警察局八十八年十
    一月七日北市警交Ｂ字第０二九二四九七號舉發違反道路交通管理事件通知單影
    本一紙在卷足參，復經臺北市政府警察局交通警察大隊查處無誤，有臺北市政府
    警察局交通警察大隊九十年十二月七日北市警交大三字第九０六八九四一八００
    號書函影本一份附卷可稽。次查異議人當時雖拒絕簽收本件舉發通知單，惟依前
    開違反道路交通管理事件統一裁罰基準及處理細則之規定，本件舉發通知單既經
    當場舉發之員警記明異議人拒絕簽章之事由，且該事實亦經異議人到庭所坦承，
    是本件舉發通知單應即視為異議人已收受。復查，觀諸證人即警員甲○於本院調
    查時到庭所證稱：「本件違規事件是我舉發的，原則上我們是針對異議人闖紅燈
    過路口後才舉發違規事件，在和平西路陸橋上時，基於安全的考量，所以當異議
    人在橋上問我有何事時，我並沒有馬上舉發異議人，我都是請違規者下橋之後再
    開單舉發，‧‧‧，當時我是騎車巡邏，異議人違規地點應是在我前方，違規路
    口是在和平西路、莒光路口，我看到異議人騎車闖紅燈，所以開單舉發」、「我
    的視力在矯正後是一點零、一點二，當天我有戴眼鏡，我確定沒有看錯車號」之
    情節（參見本院九十二年四月三十日訊問筆錄第二頁、第三頁），異議人斯時應
    確有駕車闖紅燈之違規行為，復衡諸證人即警員武憔與異議人素不相識，並無宿
    怨，亦無仇隙，應無甘冒自身觸犯偽證罪之風險而設詞誣攀異議人之理，其證言
    應堪採信，是異議人於前述時地應確有駕車行經有燈光號誌管制之交岔路口闖紅
    燈之違規事實無訛。
五、再者，交通警員掣單舉發違反道路交通管理處罰條例所列之違規事實，本質上為
    行政處分，係公務員基於職務上權力，依法就特定之具體事件所為具有公法上效
    果之單方行政行為，基於公務員為公法上行為具有公信力之原則，該行政處分當
    可被推定為真正，其據以依法處分之事實認定亦為真正無誤，此與民事訴訴法第
    三百五十五條第一項規定：「文書，依其程式及意旨得認作公文書者，推定為真
    正」之情形相同，本此公信原則，立法者以道路交通管理處罰條例第九十二條第
    三項之授權，賦予行政機關訂定違反道路交通管理事件統一裁罰基準及處理細則
    ，使執勤員警得當機處分，以達其維護交通秩序、安全之行政目的。從而，本件
    異議人既未就執勤員警之舉發有誤提出相關證據以供調查，本院經查亦無任何證
    據足資證明執勤員警有何捏造事實違法取締之不法情事，則執勤員警本其維護交
    通秩序、安全職責所為之舉發，自應受到合法、正確之推定。末查，汽車駕駛人
    換領車輛號牌或更換行照時，僅須駕駛人繳結車籍違規即可，非要繳結駕籍違規
    始得辦理，而依道路交通管理處罰條例第五十三條之規定，本件係處罰汽車駕駛
    人，是本件違規紀錄與異議人嗣後向監理機關換領前開機車號牌或更換行照時，
    已繳結車籍違規乙節，尚屬無涉，此亦經交通部公路總局臺北區監理所板橋監理
    站九十二年三月十日北監板違字第九二０００一二四號違反道路交通管理事件不
    服裁決聲明異議案件移送書其意見欄敘明在案。
六、綜上所述，異議人空言否認前開違規行為，應係事後卸責之詞，不足採信。本件
    事證明確，異議人前開違規行為堪以認定。是原處分機關據以援上開規定，對異
    議人裁處罰鍰三千六百元並記違規點數三點，於法並無違誤或不當之處，本件異
    議為無理由，應予駁回。
據上論斷，應依道路交通案件處理辦法第十九條，裁定如主文。
中      華      民      國    九  十  二    年    七    月  三  十  一  日
                                  臺灣板橋地方法院交通法庭
                                      法    官  高  奕  驤
右正本證明與原本無異。
如不服本裁定，應於裁定送達後五日內向本院提出抗告狀。
                                      書 記 官  廖  舜  宜
中      華      民      國    九  十  二    年    七    月  三  十  一  日


司法院資訊處製作；財團法人民間司法改革基金會備份。
